臺灣高等法院刑事判決
110年度上訴字第1000號
上  訴  人  臺灣新北地方檢察署檢察官
上  訴  人  
即  被  告  邱俊輝



上列上訴人等因被告詐欺等案件，不服臺灣新北地方法院109年
度金訴字第111號，中華民國109年12月10日第一審判決（起訴案
號：臺灣新北地方檢察署108年度偵字第35868號），提起上訴，
本院判決如下：
    主  文
上訴駁回。
    事  實
一、甲○○依一般社會生活之通常經驗，可預見非有正當理由，接
    受顯不相當之高額報酬，而受託前往便利商店代為領取包裹
    ，該包裹內容物甚可能係他人遭詐騙而交付之提款卡及存摺
    ，委託人取得後亦甚可能用以遂行詐欺取財犯罪，並製造資
    金在金融機構移動記錄軌跡之斷點，以掩飾資金來源及去向
    ，仍貪圖高額報酬，基於縱使上開事實發生亦不違反其本意
    之不確定故意，自民國108年11月10日起，與通訊軟體LINE
    （下稱LINE）帳號暱稱「俊」、「小泳」（又稱「勇哥物語
    」，以下統稱「小泳」）等真實姓名年籍不詳之人所屬之詐
    欺集團（下稱本案詐欺集團，卷內無證據可證該詐欺集團有
    未滿18歲之成員）約定，以領取每1包裹可獲新臺幣（下同
    ）500元報酬之條件，擔任取簿手之分工角色，負責由便利
    商店領取他人寄送之存摺、提款卡，再轉交予該詐欺集團指
    定之人。嗣甲○○、車手乙○○（由檢察官移送本院另案審理）
    、本案詐欺集團成員共同意圖為自己不法之所有，而為以下
    犯行：
㈠基於3人以上共同詐欺取財、洗錢之犯意聯絡，先由本案詐欺集
  團不詳成員以附表一編號1所示詐欺方式，對徐○華實施詐術，
  見徐○華誤信為真，旋由甲○○依「俊」指示於附表一編號1所示
  領取時地，領取內裝有如附表一編號1所示帳戶存摺、提款卡
  之包裹，再於附表一編號1所示交付時地，將該包裹交付予車
  手乙○○，待徐○華陷於錯誤，將附表一編號1所示金額匯款至附
  表一編號1所示帳戶，車手乙○○再依「小泳」之指示及所傳密
  碼，以該提款卡提領款項得手，並將提領款項轉交本案詐欺集
  團不詳成員層轉製造金流斷點，以此方式隱匿、掩飾特定犯罪
  所得之來源及去向。
㈡基於3人以上共同詐欺取財之犯意聯絡，先由本案詐欺集團不詳
  成員以附表一編號2所示詐欺方式，對程○偉實施詐術，致其陷
  於錯誤，將附表一編號2所示帳戶存摺、提款卡，以7-11快遞
  寄送包裹方式，寄至附表一編號2所示之領取地點，甲○○再依
  「俊」之指示，於附表一編號2所示領取時地，領取內裝有如
  附表一編號2所示帳戶存摺、提款卡之包裹，再於附表一編號2
  所示交付時地，將該包裹交付予車手乙○○。惟甲○○交付時，巡
  邏警員發現該2人形跡可疑，上前盤檢而查獲上情，並當場扣
  得該裝有附表一編號2所示帳戶存摺、提款卡之包裹、甲○○之
  行動電話1支（含門號0000000000號SIM卡壹張，下稱本案行動
  電話）等物。
二、案經徐○華、程○偉分別訴由新北市政府警察局板橋分局（下
    稱板橋分局)報請臺灣新北地方檢察署檢察官偵查起訴。
    理  由
壹、有罪部分
一、證據能力
    按被告以外之人於審判外之陳述，雖不符前4條（刑事訴訟
    法第159條之1至第159條之4）之規定，而經當事人於審判程
    序同意作為證據，法院審酌該言詞陳述或書面陳述作成時之
    情況，認為適當者，亦得為證據；當事人、代理人或辯護人
    於法院調查證據時，知有第159條第1項不得為證據之情形，
    而未於言詞辯論終結前聲明異議者，視為有前項之同意，刑
    事訴訟法第159條之5第1項、第2項分別定有明文。立法意旨
    在於傳聞證據未經當事人之反對詰問予以核實，原則上先予
    排除，惟若當事人已放棄反對詰問權，於審判程序中表明同
    意該等傳聞證據可作為證據，或於言詞辯論終結前未聲明異
    議，基於尊重當事人對傳聞證據之處分權，及證據資料愈豐
    富，愈有助於真實發見之理念，且強化言詞辯論主義，使訴
    訟程序得以順暢進行，上開傳聞證據亦均具有證據能力。查
    本判決所引被告以外之人於審判外之供述證據，因檢察官、
    上訴人即被告於本院準備程序、審理時對於該等證據均未爭
    執證據能力（見本院卷一第199至200頁、卷二第125至129頁
    ），且迄至言詞辯論終結前均未聲明異議，審酌此等供述證
    據製作時之情況，並無違法不當及證明力明顯過低之瑕疵，
    認以之作為證據應屬適當，復經本院依法踐行調查證據程序
    ，揆諸前開規定，此等證據均具有證據能力。又本判決所援
    引之非供述證據，檢察官、被告於本院準備程序、審理時對
    於該等證據均未爭執證據能力（見本院卷一第200至202頁、
    卷二第129至133頁），且無證據證明係公務員違背法定程序
    所取得，復無顯有不可信之情況或不得作為證據之情形，並
    經本院依法踐行調查證據程序，均具有證據能力。
二、認定事實所憑之證據及理由
    訊據被告否認有3人以上共同詐欺取財、共同洗錢犯行，辯
    稱：無詐欺取財、洗錢故意，其以為係做外務送包裹賺錢，
    不知被本案詐欺集團利用；只依照對方用LINE所傳之指示領
    取包裹，不知道包裹內容係何物，曾問交付包裹之對象，對
    方也不說，迨其與車手乙○○被捕時，警方要求車手乙○○打開
    包裹，其方知內容係存摺、提款卡，自己被本案詐欺集團利
    用，其知有持他人提款卡領錢之犯罪型態，不知何謂取簿手
    ，用LINE發送指示之人稱包裹內容係書本；其覺得工資合理
    ，不知裡面是存摺及提款卡，看新聞詐騙集團都是拿別人的
    提款卡去提款機提領才是犯罪，如果知道是犯罪不可能為了
    500元去做，是被詐欺集團利用等語。經查：
㈠被告有於108年11月8日，向「俊」應徵領取並交付包裹之工作
  ，「俊」復於同年月10日聯繫被告，該工作領取每1包裹可獲5
  00元報酬；被告依「俊」指示於附表一編號1所示領取時地，
  領取內裝有如附表一編號1所示帳戶存摺、提款卡之包裹，再
  於附表一編號1所示交付時地，將該包裹交付予車手乙○○；本
  案詐欺集團不詳成員以附表一編號1所示詐欺方式，對告訴人
  徐○華實施詐術，致其陷於錯誤，將附表一編號1所示金額匯款
  至附表一編號1所示帳戶，嗣由車手乙○○依「小泳」之指示及
  所傳密碼，以該提款卡提領款項；本案詐欺集團不詳成員以附
  表一編號2所示詐欺方式，對告訴人程○偉實施詐術，致其陷於
  錯誤，將附表一編號2所示帳戶存摺、提款卡，以7-11快遞寄
  送包裹方式，寄至附表一編號2所示之領取地點，被告再依「
  俊」之指示，於附表一編號2所示領取時地，領取內裝有如附
  表一編號2所示帳戶存摺、提款卡之包裹，再於附表一編號2所
  示交付時地，將該包裹交付予車手乙○○，交付時，巡邏警員發
  現該2人形跡可疑，上前盤檢而查獲上情，並當場扣得該包裹
  、本案行動電話等物等事實，為被告所不爭執，且經證人即告
  訴人徐○華、程○偉、證人即車手乙○○分別於警詢或偵訊中證述
  明確（見偵卷第22至26、49至51、61、63、243 至247頁），
  並有告訴人徐○華匯款申請書、告訴人徐○華、程○偉報案相關
  資料、板橋分局刑事案件報告書、詐欺車手及取簿手犯罪時地
  、查扣證物一覽表、板橋分局搜索扣押筆錄、扣押物品目錄表
  、扣押物品清單、指認犯罪嫌疑人紀錄表、被告之中國信託商
  業銀行帳戶存摺匯入本案詐欺集團報酬明細、車手乙○○與「小
  泳」間之LINE對話截圖在卷可佐（見偵卷第15、74、75、78、
  79、85至89、131 至137 、145至148 、161、197、198、217
  、218、263、264、283至285、287至290、293頁），復有本案
  行動電話、附表一編號2所示帳戶存摺、提款卡扣案可資佐證
  ，此部分事實堪先認定。
㈡按行為人對於構成犯罪之事實，預見其發生，而其發生並不違
  背其本意者，以故意論，刑法第13條第2 項定有明文，此即實
  務及學理上所稱之「不確定故意」、「間接故意」或「未必故
  意」。申言之，間接故意係指行為人主觀上對於構成要件之可
  能實現有所預見，卻聽任其自然發展，終至發生構成要件該當
  結果，或實現不法構成要件之主觀心態。行為人此種容任實現
  不法構成要件或聽任結果發生之內心情狀，即屬刑法上之不確
  定故意。經查：
⒈當前社會合法提供包裹、文件寄送服務業者眾多，其服務項目
  不僅快速、多元、周全，收費亦屬實惠，兼建有相當嚴謹之制
  度，據以保障寄、收件雙方當事人之權益，且該等業者亦有提
  供前往指定地點收件之服務，或與遍布大街小巷之便利商店存
  有合作關係，而利於一般大眾使用，茍非所欲領取之物品涉及
  不法，寄件或收件之一方有意隱瞞身分及相關識別資料以規避
  稽查，衡情應無另以高額報酬刻意委請專人領取包裹之必要。
  又現今詐欺集團常先以借用、買取或詐術等方式，使他人以包
  裹寄送金融機構帳戶存摺、提款卡至便利商店，以該等帳戶作
  為接收詐欺所得款項之人頭帳戶，經詐欺集團指示收簿手領取
  包裹並轉交車手，再由車手持提款卡在自動櫃員機提領詐欺所
  得款項，復轉交提領款項予收水手，藉以製造贓款在金融機構
  移動記錄軌跡之斷點，以掩飾贓款來源及去向，此乃層出不窮
  之典型詐欺及洗錢犯罪模式，並經媒體廣為報導，已成眾所周
  知之事。被告自陳係國中肄業、案發前曾從事電子作業、舉牌
  旗、印刷操作、擺攤賣水果等工作（見偵卷第251至253頁，原
  審卷第128、224頁），足見被告行為時有一定程度之智識及相
  當之社會閱歷，係一心智成熟健全之成年人，實難就上揭各項
  常情諉為不知。
⒉被告於偵訊中自承：其應徵本案「外務送包裹」工作之方式，
  僅與「俊」經由LINE洽談，而未謀面等語（見偵卷第251 頁）
  ，顯與應徵通常工作應經雇主或其所屬人員面試之程序不同；
  徵諸被告於偵訊中自陳：其之前應徵電子作業、印刷操作工作
  均有經面試，舉牌旗工作亦有見到僱用者等語（見偵卷第251
  至253頁），足認被告對於本案應徵程序之違常性有所認識。
  被告於準備程序中陳稱：其案發前從事舉牌旗工作，日薪800 
  元，1日須舉8小時等語（見原審卷第128頁），而被告本案領
  取及交付包裹之工作內容，需付出時間、勞力甚微於被告上開
  舉牌旗工作，兩者又同屬不具高度專業性、技術性、不可取代
  性之工作，領取1次包裹竟可得獲取500元報酬，被告於警詢及
  偵訊亦自承「俊」於108年11月11日匯款3千元、11月12日匯款
  1千元、13日匯款2千元、15日匯款2千元至被告中國信託銀行
  帳戶；若1次送4件包裹就獲利2,000元；沒有上班也給1天500
  元，11月14至17日沒有去領包裹，但也有一天500元薪資等語
  （見偵卷第35、46、251至253頁)，由兩者工作內容及報酬相
  較，被告行為時應已看出本案工作之報酬，顯然過度豐厚，有
  違常情。被告雖稱不知包裹內是存摺及提款卡，只是送件、收
  件，以為是很單純的快遞工作、用LINE發送指示之人稱包裹內
  容係書本云云，然被告於警詢亦自承其於108年11月13日依「
  俊」之指示分別在新北市○○區○○○路000號貨運站領取「惠民百
  貨233」包裹、在臺北市○○區○○路000巷0弄00號統一超商及○○
  路14號超商領取「閔維建設852」包裹及王馨岑317（富亨）包
  裹後（在臺北市○○區○○路000巷0弄00號超商領取之包裹內含附
  表一編號2所示帳戶存摺、提款卡），放置在其機車內，且其
  遲至108年11月18日始依指示在新北市○○區○○路與○○街口將上
  開包裹3只交付予乙○○等語（見偵卷第32至35頁、第44至45頁)
  ，在在異於「快」遞常情。又審酌現今快遞服務種類，除有寄
  至指定地點之郵務快遞服務外，另有民間快遞公司之指定時間
  到府收送、便利商店之店到店收件取件服務或寄至指定地點之
  宅配服務，且各該快遞服務，均有寄送單據為憑，確保運送雙
  方權益，甚至可全程隨時查詢運送狀況、寄送物所在位置，其
  安全性均有一定之保障，民眾或公司行號可視自己之需求選擇
  適合之快遞服務；在未涉有不法而需隱匿實際收件人資訊之情
  形下，實難想像會有民眾或公司行號就業務相關之重要包裹，
  願意負擔較高之成本，並承擔他人將該包裹侵占或遺失之風險
  ，另行支付較高價格、委由未曾謀面第三人代為轉寄包裹。衡
  諸本案之包裹，既係透過以便利商店為服務據點快遞服務，本
  可直接寄送至鄰近收件人之便利商店，收件人縱有不便到便利
  商店領取之情，社會上亦有知名業者提供直送到府之快捷或快
  遞服務供大眾使用，實無須先以便利商店店到店之方式寄送至
  特定便利商店門市，再以遠高於一般快遞行情（通常價格約為
  60元至120元不等）之500元代價，委由未曾謀面之被告領取包
  裹，復委由他人前來向被告拿取包裹之理，此種迂迴方式不僅
  須冒包裹遭被告侵占或遺失之風險，更徒增包裹運送之金錢及
  時間成本，顯非一般正派、合法經營之業者會採擇之運送方式
  。被告於警詢時亦陳稱其於108年11月11日依指示在臺北市○○
  區○○○路0巷00號將另只包裹交給某年紀約40幾歲之女子，該女
  子尚須搭乘計程車前來（見偵卷第36頁），益見本件收、送包
  裹有諸多違常。被告具有相當之智識及社會閱歷，係一心智成
  熟健全之成年人，對於刻意使用此種迂迴、輾轉之運送包裹流
  程，其目的無非是製造包裹寄送過程中之斷點，使檢警難以追
  查包裹真正之收貨人，以掩飾不法犯行一事，殊無毫無警覺之
  理，對於本案工作之應徵程序、計酬方式、包裹內容物性質之
  秘匿、運送包裹流程迂迴，被告於偵訊中自承：其有與其友人
  談過，該友人覺得奇怪，其自己也有覺得奇怪過等語（見偵卷
  第251頁）。益見被告已看出本案工作之諸多違常。被告實無
  合理基礎信賴本案工作為合法。　
⒊綜上，可見被告對於本案工作模式之合法性已有所懷疑且無合
  理基礎信賴此為合法。況詐欺集團指示收簿手領取內含人頭帳
  戶存摺、提款卡（且該等物品有可能本身即係詐欺集團以詐術
  取得）之包裹並轉交車手，再由車手持提款卡在自動櫃員機提
  領詐欺所得款項，復轉交提領款項予收水手，此乃周知之典型
  詐欺及洗錢犯罪模式，被告不能諉為不知，已如前述。是被告
  既知自己所應徵本案工作之應徵程序違常、計酬過豐、運送包
  裹流程過於迂迴、輾轉，足認已有預見包裹內容物可能係用於
  詐欺、洗錢犯行之存摺、提款卡（即事實欄一㈠之情形），抑
  或以詐術取得之存摺、提款卡（即事實欄一㈡之情形），竟仍
  依「俊」之指示領取及交付包裹，顯見被告為圖賺取金錢，容
  認自己從事詐欺、洗錢犯行取簿手之高度可能性，而無違其本
  意，其有與本案詐欺集團成員共同犯詐欺、洗錢犯行之不確定
  故意甚明，堪認被告其前開所辯不知本案事實欄一全部構成詐
  欺取財、亦不知事實欄一㈠構成洗錢云云，委無足採。　
⒋被告為本案犯行時有認識係「3人以上」共同為之：被告於自承
  其於本案係依「俊」之指示，領取包裹後交付予車手乙○○，已
  如前述。是被告為本案詐欺取財犯行時，其所確知之共犯至少
  計有被告、「俊」、車手乙○○，顯有認識其詐欺取財犯行係「
  3人以上」共同為之。
三、法律適用
㈠本案詐欺取財之犯罪型態，係需由多人縝密分工方能完成之犯罪，故共犯彼此間雖因分工不同而未必均認識或確知彼此參與分工細節，然既參與取得告訴人徐○華、程○偉之財物之全部犯罪計畫之一部行為，相互利用各自一部行為，以共同達成不法所有之犯罪目的，未逾越合同意思之範圍，從而，自均應對其參與期間所發生各詐欺之犯罪事實，共負其責，被告與本案詐欺集團成員間，就上開犯行，彼此間有犯意聯絡及行為分擔，為共同正犯。查本案被告所犯如前所述之共同詐欺取財犯行，共犯至少計有被告、「俊」、車手乙○○，彼此間就事實欄一所示犯行，均有犯意聯絡及行為分擔，自屬3人以上共同對告訴人徐○華、程○偉實行詐欺。
㈡按洗錢防制法業於105年12月28日修正公布，並於106年6月28日
  生效施行。為澈底打擊洗錢犯罪，新法乃依照國際防制洗錢金
  融行動工作組織（Financial Action TaskForce ）40項建議
  之第3項建議，並參採聯合國禁止非法販運麻醉藥品和精神藥
  物公約及聯合國打擊跨國有組織犯罪公約之洗錢行為定義，將
  洗錢行為之處置、多層化及整合等各階段，全部納為洗錢行為
  ，而於新法第2條規定：「本法所稱洗錢，指下列行為：一、
  意圖掩飾或隱匿特定犯罪所得來源，或使他人逃避刑事追訴，
  而移轉或變更特定犯罪所得。二、掩飾或隱匿特定犯罪所得之
  本質、來源、去向、所在、所有權、處分權或其他權益者。三
  、收受、持有或使用他人之特定犯罪所得。」以求與國際規範
  接軌。過去實務認為，行為人對犯特定犯罪所得之財物或利益
  作直接使用或消費之處分行為，或僅將自己犯罪所得財物交予
  其他共同正犯，祇屬犯罪後處分贓物之行為，非該條例所規範
  之洗錢行為，惟依新法規定，倘行為人意圖掩飾或隱匿特定犯
  罪所得來源，而將特定犯罪所得直接消費處分，甚或交予其他
  共同正犯，而由共同正犯以虛假交易外觀掩飾不法金流移動，
  即難認單純犯罪後處分贓物之行為，應仍構成新法第2 條第1
  或2款之洗錢行為（最高法院108年度台上字第1744號、第2425
  號、第2500號判決意旨參照）。查被告就事實欄一㈠，基於隱
  匿、掩飾對告訴人徐○華詐欺犯罪（被告本案所犯3 人以上共
  同詐欺取財罪，屬洗錢防制法第3條第1款之特定犯罪）所得款
  項之來源及去向之不確定故意，受本案詐欺集團之指示領取附
  表一編號1所示存摺、提款卡交予車手乙○○，供車手乙○○持以
  提領該詐欺所得款項交予本案詐欺集團不詳成員層轉，隱匿、
  掩飾該詐欺犯罪所得之來源及去向，揆諸上開說明，被告此部
  分所為已構成洗錢防制法第2條第2款之洗錢行為。
㈢核被告事實欄一㈠、㈡所為，均係犯刑法第339條之4 第1 項第2 
  款之3 人以上共同詐欺取財罪；事實欄一㈠所為，另犯洗錢防
  制法第2 條第2 款、第14條第1 項之洗錢罪。
㈣起訴書雖認被告事實欄一㈠涉犯洗錢防制法第15條第1項第2款之
  以不正方法取得他人向金融機構申請開立之帳戶罪名，惟該條
  之「特殊洗錢罪」，係在無法證明前置特定犯罪存在且有不法
  所得，而未能依同法第14條之「一般洗錢罪」論處時，始予適
  用。倘能證明人頭帳戶內之資金係前置特定犯罪之所得，即應
  逕以一般洗錢罪論處，自無適用特殊洗錢罪之餘地。本案事實
  欄一㈠之款項，係本案詐欺集團向告訴人徐○華詐欺所得，已如
  前述，屬特定犯罪之所得，自應成立同法第14條第1項之一般
  洗錢罪。公訴意旨就此部分容有誤會，然因兩者社會基礎事實
  同一，並經原審及本院於審理程序時一併為罪名之告知（見原
  審卷第223頁、本院卷二第124頁），對被告防禦權自不生影響
  ，爰依法變更起訴法條，附此敘明。
㈤被告就事實欄一㈠之3 人以上共同詐欺取財、洗錢犯行，屬一行
  為觸犯數罪名之想像競合關係，應依刑法第55條規定，從一重
  之3人以上共同詐欺取財罪處斷。
㈥被告與「俊」、「小泳」、車手乙○○、本案詐欺集團其他成員
  間，就上開各罪名，均有犯意之聯絡及行為之分擔，應依刑法
  第28條規定論以共同正犯。
㈦本案之詐欺對象為2人，本案詐欺集團實施詐術時間、詐欺對象
  交付財物時間、內容，既均有別，顯係基於各別犯意先後所為
  ，是被告所犯如事實欄一所示2次犯行，應予分論併罰。
㈧查被告前因竊盜案件，經原審以102年度簡字第7436號、102 年
  度簡上字第641號、103年度審易字第660號判決分別判處有期
  徒刑4月、4月、3月、7月確定，嗣經原審法院以103年度聲字
  第2363號裁定定應執行有期徒刑1年2月確定，於104年5月12日
  執行完畢，有本院被告前案紀錄表（見本院卷一第69至70頁)
  在卷可參，其受徒刑執行完畢，5年內故意再犯本案有期徒刑
  以上之罪，為累犯，上開各前案與本案均屬財產犯罪。且就上
  開被告前案紀錄表整體觀之，可知被告多次因故意犯竊盜犯罪
  而經法院判處罪刑並執行完畢，足見被告有一再觸犯財產犯罪
  之特別惡性，以及對刑罰反應力較為薄弱之情狀，參酌司法院
  大法官釋字第775號解釋意旨，認被告依刑法第47條第1項規定
  ，就其本案所犯之各罪加重最低本刑，與憲法罪刑相當之原則
  無違，爰依法加重其刑。
四、駁回上訴之理由
㈠原審以被告犯如附表一編號1、2所示三人以上共同詐欺取財罪
  事證明確，適用洗錢防制法第2條第2款、第14條第1項，刑法
  第11條前段、第28條、第339條之4第1項第2款、第55條、第47
  條第1項、第51條第5款、第38條第2項前段、第38條之1第1項
  前段、第3項，刑法施行法第1條之1第1項等規定，審酌被告前
  科素行，犯罪之動機、目的（因領取每1包裹可獲500 元報酬
  ），犯罪之手段（3人以上共同為之），其行為對於告訴人徐○
  華、程○偉所造成之損害，犯後否認犯行，未與告訴人徐○華、
  程○偉成立和解或調解，全未賠償其所造成之損害，兼衡其自
  陳國中肄業之智識程度，現從事印刷工作，月收入約3 萬6000
  元，與父、母同住，父、母均在菜市場賣水果之生活狀況等一
  切情狀，就附表一編號1、2所示犯行分別量處有期徒刑1年5月
  、1年2月，並衡量被告於本案所犯各罪，時間相近，犯罪目的
  及罪名均部分相同，行為態樣亦相似，整體非難重複性高，酌
  定應執行刑為有期徒刑1年7月。並就沒收部分說明：扣案之本
  案行動電話，係被告所有並供本案犯行之用，業據被告於警詢
  中供述無訛（見偵卷第31、37頁），考量本案行動電話，顯與
  本案犯行所生損害關係密切，為預防並遏止犯罪，有沒收之必
  要，爰依刑法第38條第2項宣告沒收；被告擔任詐欺犯行取簿
  手之角色，其雖提領本案詐得款項，然尚無確切事證顯示其為
  詐欺案件之主導者，自無可能取得全部之詐得款項，且被告實
  行本案犯行之取簿手行為之實際報酬為合計為1,000元（500元
  ×2包裏＝1,000元）之情，業據被告於警詢、偵訊中供承在卷（
  見偵卷第46、253頁），並有被告之中國信託商業銀行帳戶存
  摺匯入本案詐欺集團報酬明細在卷可按（見偵卷第161 頁），
  依「有疑唯利被告」之原則，被告本案之犯罪所得僅認定為1,
  000元，爰就未扣案之犯罪所得1,000元依刑法第38條之1 第1
  項前段、第3項規定宣告沒收，並諭知於全部或一部不能沒收
  或不宜執行沒收時，追徵其價額；另扣案之附表一編號2 所示
  帳戶存摺、提款卡雖亦係本案詐欺取得之財物，然業經被告交
  付車手乙○○，已如上述，卷內既無證據可證被告對之有事實上
  之處分權限，依上揭說明，自不應予宣告沒收。經核原審認事
  用法，並無違誤，量刑亦稱妥適。
㈡按證據之取捨及證據證明力如何，均屬事實審法院得自由裁量
  、判斷之職權，苟其此項裁量、判斷，並不悖乎通常一般之人
  日常生活經驗之定則或論理法則，且於判決內論敘其何以作此
  判斷之心證理由者，即不得任意指摘其為違法（最高法院91年
  度台上字第2395號判決參照）。被告提起上訴否認犯罪，惟其
  上訴意旨指摘各節，均經原審詳予論述證據之取捨及如何憑以
  認定事實之理由，並由本院補充說明、論駁如前，是被告上訴
  意旨所指，要係對原審取捨證據及判斷其證明力職權之適法行
  使，仍持己見為不同之評價，任意指摘原判決不當，尚非可採
  ，被告執前開各詞否認犯罪，均不可採，其上訴無理由，應予
  以駁回。
貳、無罪部分
一、公訴意旨另以：被告、車手乙○○、本案詐欺集團成員共同意
    圖為自己不法之所有，基於3人以上共同詐欺取財、違反洗
    錢防制法之犯意聯絡，由被告依「俊」等本案詐欺集團成員
    指示，先至位於臺北市○○區之某便利商店等處，收取由該詐
    欺集團先以不法方式所取得附表二、三所示帳戶存摺、金融
    卡等物之包裹；嗣於108年11月11日及18日等時日，再依「
    俊」等本案詐欺集團成員指示，將該等包裹，在臺北市○○○
    路0段000號前、新北市○○區○○路與○○街口之麥當勞餐廳前，
    轉交給車手乙○○，再由車手乙○○至臺北市、新北市之捷運站
    附近之自動提款機，提領因遭該詐欺集團不詳成員詐欺而匯
    款至附表二編號2至5所示帳戶款項後，再依指示將所提領之
    贓款交付該詐欺集團不詳成員。因認被告就附表二所示部分
    涉犯刑法第339條之4第1項第2款之3人以上共同詐欺取財罪
    嫌、就附表二、三所示部分涉犯洗錢防制法第15條第1項第2
    款之以不正方法取得他人向金融機構申請開立之帳戶罪嫌。
二、按犯罪事實應依證據認定之，無證據不得認定犯罪事實；又
    不能證明被告犯罪者，應諭知無罪之判決，刑事訴訟法第15
    4條第2項、第301條第1項分別定有明文。又認定不利於被告
    之事實須依積極證據，苟積極證據不足為不利於被告事實之
    認定時，即應為有利於被告之認定，更不必有何有利之證據
    （最高法院30年上字第816號判例意旨參照）。且認定犯罪
    事實所憑之證據，雖不以直接證據為限，間接證據亦包括在
    內；然而無論直接或間接證據，其為訴訟上之證明，須於通
    常一般之人均不致有所懷疑，而得確信其為真實之程度者，
    始得據為有罪之認定（最高法院76年台上字第4986號判例意
    旨參照）。復按刑事訴訟法第161條第1項規定，檢察官就被
    告犯罪事實，應負舉證責任，並指出證明之方法。因此，檢
    察官對於起訴之犯罪事實，應負提出證據及說服之實質舉證
    責任。倘其所提出之證據，不足為被告有罪之積極證明，或
    其指出證明之方法，無從說服法院以形成被告有罪之心證，
    基於無罪推定之原則，自應為被告無罪之判決。
三、公訴意旨認被告涉有刑法第339條之4第1項第2款之3 人以上
    共同詐欺取財、洗錢防制法第15條第1項第2款之以不正方法
    取得他人向金融機構申請開立之帳戶罪嫌，無非以被告於警
    詢、偵查、準備程序中之供述、證人即告訴人廖○汝、謝○盛
    、陳○富、周○漢、證人即被害人田○木、證人即被害人田○木
    之女田○琪、證人即車手乙○○於警詢或偵訊中之證述、匯款
    單據、交易明細紀錄、交寄帳戶存摺、提款卡收據資料、告
    訴人廖○汝與本案詐欺集團成員間LINE對話截圖、受理詐騙
    帳戶通報警示簡便格式表等報案相關資料、板橋分局刑事案
    件報告書、詐欺車手及取簿手犯罪時地、查扣證物一覽表、
    板橋分局搜索扣押筆錄、扣押物品目錄表、扣押物品清單、
    指認犯罪嫌疑人紀錄表、被告之中國信託商業銀行帳戶存摺
    匯入本案詐欺集團報酬明細、車手乙○○與「小泳」間之LINE
    對話截圖、車手乙○○領款交易明細表畫面截圖、本案扣案物
    品等為其主要論據。
四、如附表二所示帳戶存摺、提款卡不足以證明係由被告領取後
    交付車手乙○○：
㈠附表二編號1、2所示帳戶存摺、提款卡係告訴人廖○汝受本案詐
  欺集團詐欺，因而陷於錯誤而寄出；某人受本案詐欺集團不詳
  成員指示後，領取並轉交附表二所示帳戶存摺、提款卡給車手
  乙○○，由車手乙○○至臺北市、新北市之捷運站附近之自動提款
  機，提領附表二編號2至5所示告訴人、被害人因遭該詐欺集團
  不詳成員詐欺而匯入附表二編號2至5所示帳戶之款項後，再依
  指示將所提領之贓款交付該詐欺集團不詳成員等事實，有證人
  即告訴人廖○汝、謝○盛、陳○富、周○漢、證人即被害人田○木
  、證人即被害人田○木之女田○琪、證人即車手乙○○於警詢或偵
  訊中之證述、匯款單據、交易明細紀錄、交寄帳戶存摺、提款
  卡收據資料、告訴人廖○汝與本案詐欺集團成員間LINE對話截
  圖、受理詐騙帳戶通報警示簡便格式表等報案相關資料、板橋
  分局刑事案件報告書、詐欺車手及取簿手犯罪時地、查扣證物
  一覽表、被告之中國信託商業銀行帳戶存摺匯入本案詐欺集團
  報酬明細、車手乙○○與「小泳」間之LINE對話截圖、車手乙○○
  領款交易明細表畫面截圖在卷可證（見偵卷第15、23至26、53
  至60、65至67、69至72、105至120 、123至127、141、143、1
  49至151、153、155、157、163、168至171、187、189、192、
  193、198至216、235、236、245至247、265至282、287至290
  頁），固堪信為真實，惟該等證據並未顯示被告參與其中之跡
  象。
㈡如附表二所示帳戶存摺、提款卡未於被告與車手乙○○108年11月
  18日交接時當場扣得；而被告、證人即車手乙○○於警詢或偵訊
  中均供稱，對方非其等依本案詐欺集團指示交接包裏之唯一對
  象（見偵卷第37、245、251頁），且證人即車手乙○○從未表示
  渠確知該等物品係來自何人，是該等物品是否確係由被告領取
  交付車手乙○○，顯屬有疑。況被告、證人即車手乙○○於警詢、
  偵訊中均供稱，彼此交接包裏僅2次，分別為108年11月11日、
  18日（見偵卷第25、37、245、251頁）；而車手乙○○與「小泳
  」間LINE僅於同年月12日至14日間提及附表二所示帳戶存摺、
  提款卡（見偵卷第268至282頁），且車手乙○○另供稱渠於同年
  12日、13日有自本案詐欺集團指示之其他人領取存摺、提款卡
  （見偵卷第25頁），尚不足以形成心證認定附表二所示帳戶存
  摺、提款卡係被告於同年月11日領取交付車手乙○○。從而，如
  附表二所示帳戶存摺、提款卡既不足以證明係由被告領取交付
  車手乙○○，又別無其他積極證據證明被告有參與與該等物品有
  關之行為，被告就此自無可認定成立公訴意旨所指之詐欺取財
  、以不正方法取得他人向金融機構申請開立之帳戶犯行。
五、如附表三所示帳戶存摺、提款卡固由被告領取並交付車手乙
    ○○，為被告所不爭執，且經證人即車手乙○○於警詢、偵訊中
    證述明確，復有前述板橋分局刑事案件報告書、詐欺車手及
    取簿手犯罪時地、查扣證物一覽表、板橋分局搜索扣押筆錄
    、扣押物品目錄表、扣押物品清單、指認犯罪嫌疑人紀錄表
    在卷可稽，並有附表三所示帳戶存摺、提款卡扣案可資佐證
    ，固堪信為真實，惟如附表三所示帳戶存摺、提款卡，均係
    被告交付車手乙○○當場即為警查扣，而車手乙○○之LINE對話
    截圖，亦未顯示本案詐欺集團已指示進行提款，卷內又無匯
    款單、帳戶交易明細等證據可證明該等帳戶於各該存摺、提
    款卡寄出後已有匯入款項或遭人提款，是該等帳戶不足以證
    明有作為「收受、持有或使用財物或財產上利益」之用途，
    自不能認為已用於洗錢防制法第15條第1項第2款之洗錢犯行
    。是以，被告就等物品之領取交付，均不成立公訴意旨所指
    之洗錢防制法第15條第1項第2款之以不正方法取得他人向金
    融機構申請開立之帳戶罪。另該等帳戶既不能證明用於接收
    何等款項，被告領取該等帳戶存摺、提款卡並交付車手乙○○
    ，自亦不構成洗錢防制法第14條第1 項之洗錢罪，附此敘明
    。
六、綜上，附表二所示帳戶存摺、提款卡不足以證明係由被告領
    取交付車手乙○○，被告就此並無公訴意旨所指之詐欺取財、
    以不正方法取得他人向金融機構申請開立之帳戶犯行；附表
    三所示帳戶，不足以證明已用於接收何等款項，被告就該等
    帳戶存摺、提款卡之領取交付，並無公訴意旨所指之以不正
    方法取得他人向金融機構申請開立之帳戶犯行。至檢察官聲
    請傳喚證人乙○○，惟經本院合法傳、拘無著，且依證人乙○○
    之前案紀錄，其另案通緝中，所在不明，是證人乙○○未到庭
    證述，顯未可歸責法院。此外，檢察官復未提出其他積極證
    據證明被告確有此部分公訴意旨所指之詐欺取財、以不正方
    法取得他人向金融機構申請開立之帳戶犯罪，揆諸前揭說明
    ，此部分自均應諭知被告無罪之判決。
七、駁回上訴之理由 
㈠原審審理後，認檢察官所提證據，尚不能證明被告犯此部分公
  訴意旨所指犯行，而就被告被訴如附表二、附表三所示部分為
  無罪諭知，經核其認事用法、證據之取捨，均已詳為敘明，並
  無不合。
㈡檢察官上訴意旨略以：被告先於108年（下均同）11月18日第1次警詢中自承：我只記得於11月10日，在臺北市○○區○○路000號領取一個包裹；同日在臺北市○○區○○路00號領取一個包裹；11月13日在新北市○○區○○○路000號領取一個包裹；其它領取的包裹我忘記了等語，是依照此次警詢，被告有於11月10日於臺北市○○區兩地各領取1個包裹、於11月13日於新北市○○區領取1個包裹。然被告同次警詢被問及當場遭扣案之包裹內物品時稱：「惠民百貨233」是在11月13日在新北市○○區○○○路000號（貨運站）領取，「閔維建設852」、「王馨岑317(富亨）」是在108年11月13日領取，一個在臺北市○○區○○路000巷0弄00號，一個是臺北市○○區○○路00號，我忘記哪個包裹分別是在哪間統一超商領取的等語。後被告在同日第3次警詢時，被問及領取告訴人程○偉所寄出之包裹情形時稱：被害人程○偉所寄之包裹，是我在11月13日下午2點許，在臺北市○○區○○路000巷0弄00號1樓（7-11德芝門市）領取等語，是被告就其在何日在何處究竟取得幾個包裹，若非他人提示相關資料供被告思考回憶，被告尚無從正確清楚所領取包裹之情形。又被告就其「送」包裹之情形，自稱：我幫忙送過3次件，第一次在11月11日於臺北市○○○路0段000號交給車手乙○○4件，今天在○○區○○、○○街口交給車手乙○○3件，還有在11月11日在○○區○○○路0巷00號交給一個女子1件包裹等語。另被告有關收包裹之相關報酬計算時則稱：是LINE暱稱「俊」以匯款至我中國信託銀行帳戶方式給付我薪資，1件新臺幣（下同）500元，包含去統一超商拿件再送件，我總共領了8,000元，在11月11日領3,000元、11月12日領1,000元、11月13日領2,000元、11月15日領2,000元等語。是對照被告上開供述內容，被告就其領取包裹部分，只有在11月10日領取過1件包裹，但未在11月11日領取過包裹，然其在送包裹部分，卻在11月11日送過包裹共5件予車手，故究竟被告在11月11日所送予車手之包裹是在何時、何地領取，此部分尚且有疑，況被告上開稱其在11月11日領到3,000元，核算應該是領取6件包裹之報酬，亦與被告上開送交包裹之數量有異，亦徵被告就自己所收受、交付之包裹情形，供述尚有前後不一而亟待釐清之處。原審雖核對被告與車手乙○○於警詢及偵查之供述，認兩人僅分別在11月11日、18日交接包裏2次，而11月18日係當場被警察查獲（扣得「惠民百貨233」、「閔維建設852」、「王馨岑317(富亨）」3個包裹），故未在11月18日所查扣之金融帳戶（即如附表二所示帳戶存摺、提款卡），只可能是被告在11月11日交付車手乙○○，但卷內並無證據證明附表二所示帳戶存摺、提款卡係被告於該日領取並交付車手乙○○，故為對被告有利之認定，尚非無見。然被告就自己所收受、交付之包裹情形，尚有如前所述存在互不一致而待釐清之瑕疵，原審如認被告於警詢及偵查中之陳述是否與事實相符，仍有疑問，對於「被告有無領取附表二所示金融帳戶」之調查，應屬為被告有利之事項，相關附表二所示金融帳戶所有人之調查（傳喚帳戶所有人作證，釐清帳戶所有人交付帳戶之過程、寄送帳戶之時間、寄達帳戶之地點等事項），均已顯現而有調查之可能，對於釐清被告、車手乙○○陳述之真偽、告訴人或被害人之法益侵害、犯罪所得流向等節於公平正義之維護有重大關係，且不調查顯有影響判決結果之虞。從而原審尚應依刑事訴訟法第163條第2項但書規定，依職權調查上開證據，或認檢察官基於客觀性義務而依刑事訴訟法第273條第1項第5款之規定曉諭檢察官對此聲請調查證據，由兩造對證人詰問，俾使法院得直接觀察證人證詞以辨明虛實，並供被告得與證人當面對質，釐清事情經過，或確認被告有無曾在證人等寄達帳戶之時間、地點領取過包裹，以維護被告利益及公平正義，並兼顧訴訟照料義務及澄清義務，惟原審未依上開程序依職權調查或曉諭檢察官聲請調查證據，逕對兩造為突襲性判決，實有未洽，有應調查未調查之違法，亦有未依刑事訴訟法第163條第2項、第273條第1項規定等不適用法則之違誤；又起訴書附表一、附表二所指遭被告收取交付車手提領之人頭帳戶，係對應原判決附表一、附表二所示之各個人頭帳戶，而非原判決附表三所示之3帳戶，原判決附表三所示之3帳戶，並未列於起訴書各附表中。是起訴範圍自僅及於起訴書附表一被害人匯入金錢或交付帳戶，並嗣為車手乙○○以起訴書附表二所提領者為準，其餘應認並非本件起訴範圍。原判決附表三所示之3帳戶（即起訴書所載之台新㈠帳戶、郵局㈠帳戶及元大帳戶），乃係巡邏員警於11月18日10時50分許，在新北市○○區○○路與○○街口之麥當勞店前，發現被告與車手乙○○形跡可疑，進而盤檢而當場查獲而扣案（當日扣案除原判決附表三所示之3帳戶外，尚有扣得原判決附表一編號2所示之告訴人程○偉所有之中信帳戶存摺、金融卡），在起訴書犯罪事實欄一雖有記載11月18日當場扣案4人頭帳戶情形，然起訴書亦註明該等當日扣案之4人頭帳戶，均尚無被害人匯款至該帳戶內等報案相關資料等情，亦徵當日所扣得即原判決附表三所列之帳戶（除上開告訴人程○偉就其所有中信帳戶遭騙寄出而有提出告訴外），並非本件起訴範圍。故原審就非起訴範圍之部分即原判決附表三所示人頭帳戶亦為實體之裁判，係就未受請求之事項予以判決，而有刑事訴訟法第379條第12款後段規定之判決當然違背法令情形。爰依法提起上訴等語。　　
㈢按證據之取捨及證據證明力如何，均屬事實審法院得自由裁量
  、判斷之職權，苟其此項裁量、判斷，並不悖乎通常一般之人
  日常生活經驗之定則或論理法則，且於判決內論敘其何以作此
  判斷之心證理由者，即不得任意指摘其為違法（最高法院91年
  度台上字第2395號判決意旨參照）。原審於調查證人乙○○歷次
  證述、被告之供述、卷附通訊軟體LINE對話紀錄等證據後相互
  勾稽而為綜合論斷，認依卷內事證，不足以證明如附表二所示
  帳戶存摺、提款卡係由被告領取後交付車手乙○○，此部分犯罪
  尚屬未能證明，業於原審判決理由中詳述其認定之依據，並就
  相關證據之證明力詳予說明，經核並無違反客觀存在之證據及
  論理法則，亦無何違法或不當之處，又本院業依職權調閱如附
  表二編號3、4、5帳戶所有人之相關案件書類及卷證，及依檢
  察官之聲請調閱車手乙○○另案卷宗及傳喚證人乙○○（經傳拘未
  到），依檢察官所舉證據及卷內資料，業經逐一調查，仍未能
  獲被告就附表二部分有罪之確切心證，尚有合理懷疑存在，無
  從確信被告有公訴意旨此部分所指犯行，基於罪疑唯輕原則，
  自應為有利被告之認定；另檢察官雖上訴主張附表三部分（即
  起訴書所載之台新㈠帳戶、郵局㈠帳戶及元大帳戶）並非起訴範
  圍，然起訴書犯罪事實欄一明確載明被告「共同基於3人以上
  犯之加重詐欺取財、違反洗錢防制法等犯意聯絡，由甲○○依「
  俊」等詐欺集團成員與其聯繫指示，先至臺北市士林區某便利
  商店等處，收取由該詐騙集團先以不法方式所取得如附表一所
  示之...台新國際商業銀行帳號000-0000000000000號帳戶（下
  稱台新㈠帳戶）...元大商業銀行帳號000-00000000000000號帳
  戶（下稱元大帳戶）、中華郵政股份有限公司帳號000-000000
  000000號帳戶（下稱郵局㈠帳戶）...等人頭帳戶之存摺、金融
  卡及密碼等物之包裹；嗣於...11月18日等時日，再依「俊」
  等詐欺集團成員與其聯繫指示，而將該人頭帳戶金融卡包裹，
  在...新北市○○區○○路與○○街口等處，轉交給同案被告乙○○等
  詐騙集團成員...嗣於108年11月18日10時50分許，在新北市○○
  區○○路與○○街口之麥當勞店前，甲○○將該人頭帳戶金融卡包裹
  轉交給乙○○時，適因巡邏員警發現形跡可疑，而為員警盤檢查
  獲上情，並當場扣得上開中國信託帳戶、台新㈠帳戶、郵局㈠帳
  戶及元大帳戶等4人頭帳戶之存摺、金融卡包裹（該扣案之4人
  頭帳戶及上開玉山人頭帳戶，均尚無被害人匯款至該帳戶內等
  報案相關資料）、行動電話2支等物」，所犯法條欄亦記載「
  核被告所為，係犯...洗錢防制法第15條第1項第2款之以不正
  方法取得他人向金融機構申請開立之帳戶等罪嫌」（見本院卷
  一第9至10頁起訴書犯罪事實欄一、第13頁所犯法條欄），足
  認本案起訴書確已記載如附表三所示洗錢防制法第15條第1項
  第2款之犯罪事實，為本案起訴範圍，至為灼然，檢察官執前
  詞上訴主張附表三部分非起訴範圍，要非可採；附表三所示帳
  戶，不足以證明已用於接收何等款項，被告就該等帳戶存摺、
  提款卡之領取交付，並無公訴意旨所指之以不正方法取得他人
  向金融機構申請開立之帳戶犯行，業經論述說明如上，原審就
  此部分為無罪諭知，並無違誤。檢察官就原判決諭知無罪部分
  執前揭各詞提起上訴指摘原判決不當，均非可採，其上訴無理
  由，應予駁回。
據上論斷，應依刑事訴訟法第368條，判決如主文。
本案由檢察官魏子凱提起公訴，經檢察官曾信傑提起上訴，檢察
官林宏松到庭執行職務。
中　　華　　民　　國　　110 　年　　12　　月　　30　　日
                  刑事第十八庭  審判長法  官  何俏美
                                      法  官  陳海寧
                                      法  官  葉乃瑋
以上正本證明與原本無異。
如不服本判決，應於收受送達後20日內向本院提出上訴書狀，其
未敘述上訴之理由者並得於提起上訴後20日內向本院補提理由書
（均須按他造當事人之人數附繕本）「切勿逕送上級法院」。
檢察官就本院維持第一審無罪判決部分，提起上訴以刑事妥速審
判法第9條規定為限。
刑事妥速審判法第9條：
除前條情形外，第二審法院維持第一審所為無罪判決，提起上訴
之理由，以下列事項為限：
一、判決所適用之法令牴觸憲法。
二、判決違背司法院解釋。
三、判決違背判例。
刑事訴訟法第 377 條至第 379 條、第 393 條第 1 款之規定，
於前項案件之審理，不適用之。
無罪部分被告不得上訴。
                                      書記官  程欣怡
中　　華　　民　　國　　110 　年　　12　　月　　30　　日
附錄本案論罪科刑法條全文：
中華民國刑法第339條之4           
犯第三百三十九條詐欺罪而有下列情形之一者，處一年以上七年
以下有期徒刑，得併科一百萬元以下罰金：
一、冒用政府機關或公務員名義犯之。
二、三人以上共同犯之。
三、以廣播電視、電子通訊、網際網路或其他媒體等傳播工具，
    對公眾散布而犯之。
前項之未遂犯罰之。
中華民國刑法第339條
意圖為自己或第三人不法之所有，以詐術使人將本人或第三人之
物交付者，處五年以下有期徒刑、拘役或科或併科五十萬元以下
罰金。
以前項方法得財產上不法之利益或使第三人得之者，亦同。
前二項之未遂犯罰之。
洗錢防制法第14條
有第二條各款所列洗錢行為者，處七年以下有期徒刑，併科新臺
幣五百萬元以下罰金。
前項之未遂犯罰之。
前二項情形，不得科以超過其特定犯罪所定最重本刑之刑。
洗錢防制法第2條
本法所稱洗錢，指下列行為：
一、意圖掩飾或隱匿特定犯罪所得來源，或使他人逃避刑事追訴
    ，而移轉或變更特定犯罪所得。
二、掩飾或隱匿特定犯罪所得之本質、來源、去向、所在、所有
    權、處分權或其他權益者。
三、收受、持有或使用他人之特定犯罪所得。              
附表一（有罪部分【告訴人徐○華、程○偉】）
編號 告訴人 詐欺方式 詐得財物 被告領取金融帳戶存摺、提款卡之時間、地點 被告所領取、交付之金融帳戶 帳戶所有人 被告交付存摺、提卡予車手乙○○時間、地點 1 徐○華 本案詐欺集團成員於108年11月7日16時19分許起，假冒係告訴人徐○華之姪兒「徐○峯」，接續撥打電話予告訴人徐○華，佯稱亟需借款急用周轉云云，致告訴人徐○華誤信為真，陷於錯誤而依本案詐欺集團成員指示，於108年11月11日13時15分匯款16萬元至右列台新國際商業銀行帳號000-000000000號帳戶。 匯款16萬元 108年11月10日位於臺北市○○區之某便利商店 台新國際商業銀行帳號000-000000000號帳戶 林承豪（業經臺灣花蓮地方檢察署檢察官以109年度偵字第385號為不起訴處分) 108年11月11日臺北市○○○路0段000號前 2 程○偉 本案詐欺集團成員於108年11月10日11時34分許起，自稱係網路貸款業者，接續以LINE與告訴人程○偉聯繫，佯稱其只要提供金融帳戶之存摺、提款卡等物，即可辦理貸款云云，致告訴人程○偉誤信為真，陷於錯誤，而於同年月11日12時19分許，依本案詐欺集團成員指示以7-11快遞寄送包裹方式，交付其中國信託商業銀行帳號000-000000000000號帳戶存摺、提款卡 中國信託商業銀行帳號000-000000000000號帳戶之存摺、提款卡 108年11月13日位於臺北市○○區○○路000巷0弄00號1樓之便利商店 中國信託商業銀行帳號000-000000000000號帳戶 告訴人程○偉 108年11月18日10時50分許位於新北市○○區○○路與○○街口之麥當勞餐廳前 
附表二（無罪部分【告訴人謝○盛、陳○富、周○漢、廖○汝、
被害人田○木】：公訴意旨認均涉犯刑法第339 條之4 第1 項第
2 款之3 人以上共同詐欺取財、洗錢防制法第15條第1 項第2 款
之不正方法取得他人向金融機構申請開立之帳戶罪嫌）
編號 帳戶 帳戶所有人 帳戶所有人提供存摺、提款卡原因 被告領取存摺、提款卡之時間、地點 被告交付存摺、提款卡予車手乙○○時間、地點 告訴人、被害人匯款入帳戶原因 告訴人、被害人匯款時間、金額（新臺幣） 車手乙○○提領時間、金額（新臺幣） 起訴意旨認涉犯3人以上共同詐欺取財罪嫌之範圍 1 玉山商業銀行帳號000-0000000000000號帳戶（下稱本案玉山帳戶） 告訴人廖○汝 本案詐欺集團成員於108年11月8日11時18分許起，自稱係網路貸款業者，接續以LINE與告訴人廖○汝聯繫，佯稱告訴人廖○汝只要提供金融帳戶之存摺、金融卡等物，即可辦理貸款云云，致告訴人廖○汝誤信為真，陷於錯誤而於108年11月8日11時18分許，依本案詐欺集團成員指示以7-11快遞寄送包裹方式，交付所有之本案國泰帳戶、本案玉山帳戶存摺、提款卡。 （無證據可證被告有取得） （無證據可證被告有交付） （無本案告訴人或被害人匯入款項） （無本案告訴人或被害人匯入款項） （無本案告訴人或被害人匯入款項遭提領） 詐欺取得本案玉山帳戶部分。 2 國泰世華商業銀行帳號000-000000000000號帳戶（下稱本案國泰帳戶）   （無證據可證被告有取得） （無證據可證被告有交付） 本案詐欺集團成員於108年11月11日20時起，假冒被害人田○木之外甥「明和」，撥打電話予被害人田○木佯稱：亟需借錢支付貨款云云，致被害人田○木誤信為真而依本案詐欺集團成員指示，委請其女田○琪匯款至本案國泰帳戶內。 108月11月12日11時18分許13萬元 108月11月12日13時25分許起合計10萬元（1萬元、2萬元、2萬元、2萬元、2萬元、1萬元） 詐欺取得本案國泰帳戶部分。詐欺取得被害人田○木金錢部分。 3 中華郵政股份公司帳號000-00000000000000號帳戶（下稱本案郵局9459帳戶） 吳○育 （不詳） （無證據可證被告有取得） （無證據可證被告有交付） 本案詐欺集團成員於108年11月12日10時45分許起，假冒係告訴人謝○盛友人「陳○發」，撥打電話予告訴人謝○盛，佯稱亟需借款急用周轉云云，致告訴人謝○盛誤信為真，陷於錯誤而依本案詐欺集團成員指示匯款15萬元至本案郵局9459帳戶內。 108年11月12日11時30分許15萬元 108年11月12日11時52分許5000元 詐欺取得告訴人謝○盛金錢部分。 4 上海商業儲蓄銀行帳號000-000000000000000號帳戶（下稱本案上海帳戶） 史○翔 （不詳） （無證據可證被告有取得） （無證據可證被告有交付） 本案詐欺集團成員於108年11月13日中午前某時，在網路旋轉拍賣網站上張貼販售蘋果行動電話之不實訊息，使告訴人周○漢誤信為真，與本案詐欺集團成員以LINE聯繫，因而陷於錯誤，遂匯款至本案上海帳戶。 108年11月14日12時12分許1萬5000元 108年11月14日12時42分許3萬3000元 詐欺取得告訴人周○漢金錢部分。 5 中華郵政股份公司帳號000-00000000000000號帳戶（下稱本案郵局0700帳戶） 黃○民 （不詳） （無證據可證被告有取得） （無證據可證被告有交付） 本案詐欺集團成員於108年11月15日10時31分許起，假冒係告訴人陳○富友人「中埔阿藝」，接續撥打電話予告訴人陳○富，佯稱亟需借款急用周轉云云，致告訴人陳○富誤信為真，陷於錯誤而依本案詐欺集團成員指示匯款至本案郵局0700帳戶內。 108年11月15日10時56分許15萬元 108年11月15日12時57分許3萬元 詐欺取得告訴人陳○富金錢部分。 
附表三（無罪部分【無告訴人、被害人】：公訴意旨認均涉犯起
訴洗錢防制法第15條第1 項第2 款之不正方法取得他人向金融機
構申請開立之帳戶罪嫌）
編號 帳戶 帳戶所有人 帳戶所有人提供存摺、提款卡原因 被告領取存摺、提款卡之時間、地點 被告交付存摺、提款卡予車手乙○○時間、地點 告訴人、被害人匯款入帳戶原因 告訴人、被害人匯款時間、金額（新臺幣） 車手乙○○提領時間、金額（新臺幣） 1 台新國際商業銀行帳號000-0000000000000號帳戶（下稱本案台新7600帳戶） 姚○君 （不詳） 108年11月13日位於新北市○○區○○○路000號之便利商店 108年11月18日10時50分許位於新北市○○區○○路與○○街口之麥當勞餐廳前 （無本案告訴人或被害人匯入款項） （無本案告訴人或被害人匯入款項） （無提領） 2 元大商業銀行帳號000-0000000000000號帳戶（下稱本案元大帳戶） （不詳） （不詳） （時間、地點均同上） （時間、地點均同上） （無本案告訴人或被害人匯入款項） （無本案告訴人或被害人匯入款項） （無提領） 3 中華郵政股份公司帳號000-000000000000號帳戶（下稱本案郵局9314帳戶） （不詳） （不詳） （時間、地點均同上） （時間、地點均同上） （無本案告訴人或被害人匯入款項） （無本案告訴人或被害人匯入款項） （無提領）